【裁判字號】    97,訴,1379
【裁判日期】    980311
【裁判案由】    違反槍砲彈藥刀械管制條例
【裁判全文】
臺灣臺南地方法院刑事判決              97年度訴字第1379號
公  訴  人  臺灣臺南地方法院檢察署檢察官
被      告  乙○○
                      號
指定辯護人  林瑞成律師
上列被告因違反槍砲彈藥刀械管制條例案件，經檢察官提起公訴
（96年度偵字第10606號），本院判決如下：
    主  文
乙○○未經許可，持有空氣槍，累犯，處有期徒刑參年貳月，併
科罰金新臺幣伍萬元，罰金如易服勞役，以新臺幣壹仟元折算壹
日。扣案之空氣長槍壹支（槍枝管制編號高鑑00000000
00號）、紅外線瞄準器、空氣鋼瓶各壹個及捌ｍｍ鋼珠壹包均
沒收。
    事  實
一、乙○○前於民國九十三年間，因公共危險案件，經本院以九
    十三年度交簡字第七六○號判決有期徒刑五月確定，於九十
    四年一月十八日易科罰金執行完畢。詎猶不思悛悔，明知具
    殺傷力之空氣長槍屬槍砲彈藥刀械管制條例列管之槍砲，未
    經主管機關許可不得任意持有，竟未經許可，於九十六年四
    月間，在陳松泉（涉嫌違反槍砲彈藥刀械管制條例罪嫌部分
    ，另經不起訴處分確定）經營之臺南市○○○路一六二號「
    上弘遙控模型店」，以每支新臺幣一萬二千元之價格，購入
    以旋接中型高壓氣體鋼瓶為發射動力、可發射金屬鋼珠穿入
    人體皮肉層而具有殺傷力之仿步槍外型製造之空氣長槍一支
    （含紅外線瞄準器及空氣鋼瓶各一個，槍枝管制編號為高鑑
    0000000000號），並放置在其經營之臺南市○區
    ○○路四段一七一巷十九弄四之十二號「強生洗衣店」而持
    有之。嗣為警於九十七年七月五日下午一時二十分許，持本
    院核發之搜索票至其上址洗衣店搜索，當場扣得上開空氣長
    槍一支（含紅外線瞄準器及空氣鋼瓶各一個）、八ｍｍ鋼珠
    一包，該槍經送內政部警政署刑事警察局鑑定，認具有殺傷
    力，而查悉上情。
二、案經高雄市政府警察局移送臺灣臺南地方法院檢察署檢察官
    偵查起訴。
    理  由
壹、程序部分：
    本件之供述證據經被告及辯護人方面表示同意採為證據（見
    本院卷第二七頁），且無事實認係公務員因違法蒐證所取得
    之證據，本院審酌該等證據作成時之情況，亦認為適於作為
    證據，依刑事訴訟法第一百五十九條之五第一項之規定，應
    認為具有證據能力。
貳、實體部分：
一、訊據被告對於其於前開時、地，持有空氣長槍之行為坦承不
    諱，然辯稱：該空氣長槍並無殺傷力，且被告持有時，主觀
    上並不知道該槍具有殺傷力云云。惟查：
（一）、被告所持有之空氣長槍一支（槍枝管制編號：高鑑00
        00000000號），經送高雄縣政府警察局鑑定結
        果，結果認係仿步槍外型製造之空氣長槍，以旋接中型
        高壓氣體鋼瓶為發射動力，可發射直徑約八ｍｍ彈丸，
        經實際試射結果，測得鋼珠（直徑約八ｍｍ、重二點
        一零公克）之發射速度分別為一○二、九四、九八公尺
        ／秒，計算其動能分別為十點九十二、九點二八、十點
        零八焦耳，單位面積動能分別為二一點七三、十八點四
        六、二十點零六焦耳／平方公分，而依據日本科學警察
        研究所之研究結果，彈丸單位面積動能達二十焦耳／平
        方公分則足以穿入人體皮肉層，有高雄縣政府警察局九
        十六年七月十六日高縣警鑑字第○九六○○八一三二四
        號槍彈鑑定書一份附卷足考（見偵查卷第十二頁至第十
        五頁），並有鑑定照片六幀在卷可參（見同卷第十六頁
        ），足證扣案之空氣長槍在客觀上，其發射之動能甚至
        有高達二十一點七三焦耳／平方公分及二十點零六焦耳
        ／平方公分之情形，而彈丸單位面積動能達二十焦耳／
        平方公分者，即足以穿入人體皮肉層而具有殺傷力，則
        被告所持有之空氣長槍客觀上確具有殺傷力乙節，應可
        認定。
（二）、其次，經本院再將扣案槍枝送交內政部警政署刑事警察
        局鑑定後，認為高雄縣政府警察局之相關鑑定程序並無
        不符，其鑑定結果足供偵審機關參考，且經實際操作，
        槍枝動能正常，且以金屬彈丸測試三次，其中彈丸最大
        發射速度為一○四公尺／秒，計算其動能為十一焦耳，
        換算其單位面積動能為二十一焦耳／平方公分，與高雄
        縣政府警察局鑑定結果大致相符，有內政部警察署刑事
        警察局九十七年十一月十四日刑鑑定字第○九七○一五
        二四一五號函附卷足佐（見本院卷第三三頁），可證扣
        案槍枝經裝填彈丸發射後，確足以穿入人體皮肉層而具
        有殺傷力無訛，此觀諸內政部警政署刑事警察局九十七
        年十二月十六日第○九七○一九○五六九號函亦認為：
        「送鑑空氣長槍，經動能測式法測試結果，測得彈丸最
        大發射速度為一○四公尺／秒，計算其動能為十一焦耳
        ，換算其單位面積動能為二十一焦耳／平方公分；依司
        法院秘書長八十一年六月十一日秘台廳（二）字第○六
        九八五號函釋示：殺傷力的標準在最具威力的適當距離
        ，以彈丸可穿入人體皮肉層之動能為基準，並參考日本
        科學警察之研究結果，彈丸單位面積動能達二十焦耳／
        平方公分，則足以穿入人體皮肉層，本案槍枝發射彈丸
        之單位面積動能已達二十一焦耳／平方公分，認具殺傷
        力」，有前開函示在卷可稽（見本院卷第三八頁），更
        足證本案之空氣長槍經發射結果，確可穿透人體皮肉層
        ，其單位面積動能既已達可穿透人體皮肉層之結果，確
        具有殺傷力乙節，堪可認定。是被告一再以單位面積測
        試之「豬肉皮層」應達二十四焦耳／平方公分等詞認本
        案槍枝並無殺傷力云云資為答辯之理由，與穿透「人體
        皮層」之二十焦耳／平方公分之測試基準完全不同，準
        此以觀，被告之選任辯護人將【人體皮層之二十焦耳／
        平方公分的基準】，作為槍枝是否具有殺傷力之標準混
        淆，而認為應以【豬肉皮層之二十四焦耳／平方公分的
        基準】判斷本案槍枝不具有殺傷力云云，即有誤認之虞
        。故本案扣案之空氣長槍既應以【人體皮層之二十焦耳
        ／平方公分的基準】作為本案槍枝是否具有殺傷力之標
        準，則扣案槍枝既已達此一標準，在客觀上即足以穿透
        人體皮肉層而具有殺傷力等情，應堪認定。
（三）、證人陳松泉即「上弘遙控模型店」之負責人證稱：「（
        他（按即為本案之被告乙○○）是何時向你購得？）他
        是九十六年四月間到我所經營的「上弘遙控模型店」內
        以一萬餘元向我購買的」，「（警方提示乙○○被查扣
        之空氣長槍是否即是你賣給他的空氣長槍？）經我看過
        是我賣給他的沒錯，但是經我檢視該把槍的拉柄彈簧有
        一點不一樣」，「（你賣給乙○○的空氣長槍是否有改
        造過？）沒有」，「我不可能會幫客人改造槍枝的性能
        ，我只是幫客人維修而已」，「一般玩具槍要賣出去我
        都會測試，符合規定我才會賣出」等語（見警卷第七頁
        ），足證被告所持有之空氣長槍固係由證人陳松泉所賣
        出，然該空氣長槍並未經證人陳松泉改造始賣出，且經
        高雄市政府警察局九十七年四月十四日高市警刑偵七字
        第○九七○○一九七五○號函稱：「本案於執行搜索時
        ，經請店家當場將擺設之模型槍逐一拆解，檢視空氣模
        型槍之壓縮出氣孔，並未發現有用外力將壓縮出氣孔放
        大（加大出氣量）或改裝小型鋼瓶（使氣壓變大且出氣
        量較穩定）等之情事，另其他之模型槍經檢視後，並未
        發現有改造之情事，因此判斷該店所擺設之模型槍枝無
        殺傷力而未查扣」乙節，有前開函示附卷可證（見偵查
        卷第五八頁），復與證人陳松泉所述其賣出本案扣案槍
        枝時之狀態，係未具有殺傷力之情形，亦不可能幫客人
        改造槍枝之性能使其有殺傷力等語相符，足證證人陳松
        泉所言與事實較為吻合而屬可信，而證人潘勝億於偵查
        中所述：「（乙○○當場有無要求改裝或加裝設備？）
        我沒有看到」等語（見偵查卷第六三頁），亦顯見本案
        扣案槍枝在購買時，並未經改造無誤。亦即，證人陳松
        泉在賣出本案槍枝之時間點上，該空氣長槍業經證人陳
        松泉測試並無殺傷力後始出賣予被告乙節，參酌前開證
        人之證述及與證詞相符之高雄市政府九十七年四月十四
        日高市警刑偵七字第○九七○○一九七五○號函之內容
        詳加審酌，證人所言應認屬實，益徵證人陳松泉在賣出
        該空氣長槍時，該槍並無殺傷力，應可認定。此觀諸證
        人於偵查中證稱：「在我店裡買空氣長槍，我都會測試
        發射動能，我記得這件測試結果，動能都在十焦耳之內
        」，「我在店內當場測試，我有一臺專用測速器」，「
        我有測試，因為槍枝內沒有說明書，如果說乙○○買一
        支一萬多元之槍枝，都不知道如何使用，不符合常情」
        等語明確（見偵查卷第二七頁、第六三頁），並有測試
        動能機器照片二紙附卷可佐（見偵查卷第六五頁），由
        此再再顯示，被告所持有之空氣長槍與證人陳松泉當時
        所賣出之空氣長槍，在原始結構上已有不同，則被告乙
        ○○在買受扣案空氣長槍時，既經證人陳松泉測試不具
        有殺傷力，業如前述，則該空氣長槍在不具有殺傷力之
        情形下由被告乙○○所持有而具有支配管領力，在被告
        有支配管領力之狀態下而轉變成具有殺傷力乙節，被告
        即難諉為不知之理，亦可證被告所辯在購買槍枝時，該
        槍枝即具有殺傷力云云，並非可採。雖本案並無證據足
        以認定被告乙○○所持有之空氣長槍為其所改造，然而
        ，證人陳松泉賣出時不具殺傷力之空氣長槍在被告乙○
        ○之支配管領下，成為具有殺傷力之空氣長槍，被告主
        觀上對於在其持有支配下之空氣長槍具有殺傷力等情，
        應具有故意之認知，彰彰甚明。況且，被告乙○○於警
        詢中供稱：「（你持有上述槍彈係何用途？）我準備至
        臺南縣南化鄉山區打小鳥之用」，「（你持有槍彈後有
        無試射？）我曾於洗衣店中試射，調準焦距」等語（見
        警卷第二頁至第三頁），由此可知，被告持有該槍枝之
        目的，應係為在山區射殺鳥類所用，苟被告主觀上不知
        該槍枝具有殺傷力，又如何射殺山於鳥類？凡此諸節，
        益徵被告主觀上對於其所持有之空氣長槍確有故意之存
        在，應足認定。
（四）、綜上各情相互酌參，扣案之空氣長槍可認具殺傷力無訛
        ，而被告主觀上對於該槍具有殺傷力乙節，應知之甚稔
        ，從而，被告所辯既與事實不符，難資憑信，本件事證
        明確，被告持有具殺傷力之槍枝之犯行，應洵堪認定。
二、核被告所為，係犯槍砲彈藥刀械管制條例第八條第四項之未
    經許可持有空氣槍罪。查被告前因公共危險案件，經本院以
    九十三年度交簡字第七六○號判決有期徒刑五月確定，於九
    十四年一月十八日易科罰金執行完畢，有臺灣高等法院被告
    前案紀錄表在卷可佐，為累犯，應依刑法第四十七條第一項
    之規定，加重其刑。爰審酌被告犯罪之動機、目的、手段，
    雖未用於從事其他犯罪，惟仍對社會治安構成潛在危險，並
    其犯罪後矢口否認犯行等一切情狀，量處如主文所示之刑，
    罰金部分並諭知如易服勞役之折算標準，以資懲儆。扣案之
    空氣長槍（槍枝管制編號：高鑑0000000000號）
    一支，係屬違禁物，應依刑法第三十八條第一項第一款之規
    定宣告沒收；另扣案之紅外線瞄準器、空氣鋼瓶各一個及８
    ｍｍ鋼珠一包，為被告所有供上開空氣槍配備使用，而為本
    件犯罪所用之物，業據其供明在卷可按，爰依刑法第三十八
    條第一項第二款規定沒收之。
據上論斷，應依刑事訴訟法第二百九十九條第一項前段，槍砲彈
藥刀械管制條例第八條第四項，刑法第十一條前段、第四十七條
第一項、第四十二條第三項前段、第三十八條第一項第一款、第
二款，判決如主文。
本案經檢察官甲○○到庭執行職務。
中    華    民    國    98    年    3    月     11    日
                刑事第十三庭    審判長法  官  張銘晃
                                      法  官  徐文瑞
                                      法  官  黃翰義
以上正本證明與原本無異。
如不服本判決應於收受本判決後10日內向本院提出上訴書狀，並
應敘述具體理由。如未敘述上訴理由者，應於上訴期間屆滿後20
日內向本院補提理由書狀（均須按他造當事人之人數附繕本）「
切勿逕送上級法院」。
                                      書記官  謝文心
中    華    民    國    98    年    3     月    13    日
附錄本件論罪科刑法條全文：
槍砲彈藥刀械管制條例第8條
未經許可，製造、販賣或運輸鋼筆槍、瓦斯槍、麻醉槍、獵槍、
空氣槍或第4條第1項第1款所定其他可發射金屬或子彈具有殺傷
力之各式槍砲者，處無期徒刑或5年以上有期徒刑，併科新臺幣1
千萬元以下罰金。
未經許可，轉讓、出租或出借前項所列槍枝者，處5年以上有期
徒刑，併科新臺幣1千萬元以下罰金。
意圖供自己或他人犯罪之用，而犯前二項之罪者，處無期徒刑或
7年以上有期徒刑，併科新臺幣1千萬元以下罰金。
未經許可，持有、寄藏或意圖販賣而陳列第1項所列槍枝者，處3
年以上10年以下有期徒刑，併科新臺幣700萬元以下罰金。
第1項至第3項之未遂犯罰之。


司法院資訊處製作；財團法人民間司法改革基金會備份。
